【裁判字號】    96,訴,2015
【裁判日期】    970109
【裁判案由】    勞保
【裁判全文】
臺北高等行政法院判決
                                  96年度訴字第02015號
                              .
原      告  甲○○
被      告  勞工保險局
代  表  人  乙○○總經理）住.
訴訟代理人  丙○○
            丁○○
上列當事人間因勞保事件，原告不服行政院勞工委員會中華民國
96年4 月27日勞訴字第0960006212號訴願決定，提起行政訴訟。
本院判決如下：
    主  文
原告之訴駁回。
訴訟費用由原告負擔。
    事  實
壹、事實概要：
    緣南港輪胎股份有限公司南港廠被保險人即原告以因右脛骨
    陳舊性骨折短少2 公分，檢據申請殘廢給付。案經被告審查
    ，以其所患未達殘廢給付標準規定之給付標準，乃於民國（
    下同）95年11月9 日以保給殘字第09560811220 號函否准所
    請給付。原告不服，向勞工保險監理委員會（下稱監理會）
    申請審議，經該會於96年1 月29日以95保監審字第3866號審
    定書審定申請審議駁回後，提起訴願，經遭駁回，遂向本院
    提起行政訴訟。
貳、兩造聲明：
一、原告聲明：
(一)訴願決定、爭議審議及原處分均撤銷。
(二)被告應核給殘廢給付。
二、被告聲明：
    原告之訴駁回。
參、兩造之陳述：
一、原告主張之理由：
    原告下肢縮短障害造成身心創傷，不良於行。依勞工保險條
    例第53條，勞工保險殘廢給付標準表「下肢縮短障害」系列
    規定可申領160 天，即160 天× (43,900÷30) ＝234,133
    元。
二、被告主張之理由：
(一)按「保險人為審核保險給付或勞工保險監理委員會為審議爭
    議案件認有必要者，得向被保險人、受益人、投保單位、各
    該醫院、診所或領有執業執照之醫師、助產士等要求提出報
    告，或調閱各該醫院、診所及投保單位之病歷、薪資帳冊、
    檢查化驗紀錄或放射線診斷攝影片（X 光照片）及其他有關
    文件，被保險人、受益人、投保單位、各該醫院、診所及領
    有執業執照之醫師或助產士等均不得拒絕。」「被保險人因
    普通傷害或罹患普通疾病，經治療終止後，如身體遺存障害
    ，適合殘廢給付標準表規定之項目，並經保險人自設或特約
    醫院診斷為永久殘廢者，得按其平均月投保薪資，依同表規
    定之殘廢等級及給付標準，1 次請領殘廢補助費，．．．。
    被保險人領取普通傷病給付期滿，或其所患普通傷病經治療
    1 年以上尚未痊癒，如身體遺存障害，適合殘廢給付標準規
    定之項目，並經保險人自設或特約醫院診斷為永不能復原者
    ，得比照前項規定辦理。」勞工保險條例第28條、第53條分
    別定有明文。次按「依本條例第53條或第54條請領殘廢給付
    者，應備左列書件：1 、殘廢給付申請書。2 、給付收據。
    3 、殘廢診斷書。4 、經X 光檢查者，附X 光照片。前項殘
    廢診斷書，應由全民健康保險特約醫院或診所出具；障害項
    目基於認定技術及設備之需要，經中央主管機關公告者，其
    出具殘廢診斷書之全民健康保險特約醫院，應屬依法評鑑合
    格之地區教學醫院以上之醫院。但在本條例施行區域外致殘
    者，得由原應診之醫院或診所出具。」亦為同條例施行細則
    第76條第1 、2 項所明定。又依勞工保險條例第53條附表即
    殘廢給付標準表「下肢縮短障害」系列第122 障害項目規定
    ，「一下肢縮短3 公分以上者」為第11等級殘廢，給付標準
    為160 日。同障害系列之附註規定，「下肢縮短之測定，自
    患側之腸骨前上棘與內踝下端之長度，與健側下肢比較測定
    其短縮程度。」
(二)原告因右脛骨陳舊性骨折短少2 公分，於95年11月2 日檢件
    申請殘廢給付，據所送三軍總醫院附設民眾診療服務處95年
    10月16日開具之殘廢診斷書及95年1O月11日開具之診斷證明
    書載，原告因該症致右側小腿短少2.0 公分，餘未載遺有其
    他機能障害，據此，原告所患未達勞工保險殘廢給付標準表
    規定之給付標準，乃核定其所請殘廢給付應不予給付。原告
    不服，申請審議，並檢附台北市立聯合醫院忠孝院區95年11
    月13日開具之診斷證明書及X 光片，被告為妥慎處理，據所
    送三軍總醫院附設民眾診療服務處95年10月16日出具之殘廢
    診斷書、95年1O月11日開具之診斷證明書及光碟片、台北市
    立聯合醫院忠孝院區95年11月13日開具之診斷證明書、X 光
    片，送請特約專科醫師審查，其審查意見為︰「依所附X光
    片，原告右股骨位於81，右內踝位於8 ，左股骨位於79，左
    內踝位於4 ，左下肢73，右下肢75，兩側差2 公分，不符合
    殘廢給付標準。」，嗣經監理會審定駁回，再提訴願亦經決
    定駁回在案。
(三)原告雖主張其殘廢程度符合勞工保險殘廢給付標準表「下肢
    縮短障害」系列規定，可領160 天。惟查，本件依所送殘廢
    診斷書載，原告因該症致右側小腿短少2.0 公分，餘未載遺
    有其他機能障害，經被告特約專科醫師審查，又經監理會特
    約專科醫師審查，認依三軍總醫院之殘廢診斷書載，原告右
    脛陳舊性骨折，短少2 公分，其長短差僅為2 公分，並未達
    「一下肢縮短3 公分以上者」之給付標準，此有該醫師審查
    意見表附原審定卷可稽。原告下肢長短差僅為2 公分，所患
    未達勞工保險殘廢給付標準表規定之給付標準，被告據以否
    准所請殘廢給付，並無不合。
    理  由
壹、本件應適用之法條與法理：
一、勞工保險條例第53條及第55條第1 款規定：「被保險人因普
    通傷害或罹患普通疾病，經治療終止後，如身體遺存障害，
    適合殘廢給付標準表規定之項目，並經保險人自設或特約醫
    院診斷為永久殘廢者，得按其平均月投保薪資，依同表規定
    之殘廢等級及給付標準，一次請領殘廢補助費，．．．。被
    保險人領取普通傷病給付期滿，或其所患普通傷病經治療一
    年以上尚未痊癒，如身體遺存障害，適合殘廢給付標準表規
    定之項目，並經保險人自設或特約醫院診斷為永不能復原者
    ，得比照前項規定辦理。」
二、勞工保險條例55條第1 款規定：「殘廢給付依左列規定，審
    核辦理之：1 、被保險人身體遺存障害，適合殘廢給付標準
    表之任何一項目時，按各該項目之殘廢等級給與之。．．．
    」。
三、勞工保險殘廢給付標準表縮短障害第122 障害項目規定，「
    一下肢縮短3 公分以上者」為第11等級殘廢，給付標準為
    160 日。同障害系列之附註規定，「下肢縮短之測定，自患
    側之腸骨前上棘與內踝下端之長度，與健側下肢比較測定其
    短縮程度。」
貳、被告就「被保險人達於何種殘廢等級」，有法定之審核、認
    定職權，法院就其專業判斷，原則上應予尊重：
一、按勞工保險條例第53條附表（即勞工保險殘廢給付標準表）
    之立法結構，係以「身體障害狀態」之程度為基準，來區分
    殘廢之等級，被保險人症狀達於何種殘廢等級？被告須基於
    法定職權加以認定，並決定是否核發殘廢給付，其中縮短障
    害第122 障害項目規定，「一下肢縮短3 公分以上者」為第
    11等級殘廢，原告下肢是否已達縮短3 公分以上之程度，涉
    及醫理專業領域，非醫理專業人員無力負荷，勞工保險局組
    織條例第11條第2 項因而規定「被告得視業務需要聘用兼任
    醫師12人至20人」，以實現被告之審核、認定職權，被告容
    有判斷空間；又為增加被告職權認定之準確性，勞工保險條
    例第28條、第56條規定保險人（即被告）為審核保險給付，
    「得調查有關之文件」、「得另行指定醫院或醫師複檢」，
    故被告於審核保險給付案件時，為達「認定殘廢等級之目的
    」，除以被保險人或受益人檢附之資料、診斷書等書面資料
    予以審核外，如有必要，亦得另外徵詢專科醫師意見或實地
    派員訪查瞭解實情，以作為裁量之基礎，此即被告就殘廢等
    級之法定審核及認定職權。行政院衛生署89年3 月17日衛署
    醫字第89013 119 號函釋謂：「診斷書內容，係由醫師依病
    人病情或依該病人之病歷據實填載，而非依病人要求出具，
    至於該診斷書所載之病情是否符合殘障給付標準，係由該殘
    障給付主管機關逕依權責認定。」，與前揭意旨相符，行政
    機關予以採用，自無不當。
二、前揭殘廢等級之認定職權，涉及專業性、經驗性之判斷，基
    於法院審查能力有限，及司法、行政權分立之原則，法院原
    則上承認行政機關就此等事項之決定，有「判斷餘地」。但
    如行政機關之判斷有恣意濫用及其他違法情事，亦應承認法
    院得例外加以審查，其可資考量之情形包括：1 、行政機關
    所為之判斷，是否出於錯誤之事實認定或錯誤之資訊。2 、
    行政機關之判斷，是否有違一般公認之價值判斷標準。3 、
    行政機關之判斷，是否違反法定之正當程序。4 、作成判斷
    之行政機關，其組織是否合法且有判斷之權限。5 、行政機
    關之判斷，是否出於與事物無關之考量，亦即違反不當連結
    之禁止。6 、行政機關之判斷，是否違反相關法治國家應遵
    守之原理原則，如平等原則、公益原則等，仍應由法院審查
    （釋字第553 號解釋理由書、釋字第319 號翁岳生等3 位大
    法官所提不同意見書、並參照學者通說見解）。
三、可知本件關於被保險人下肢是否已達縮短3 公分以上之程度
    ，關係本件原告是否已達殘廢標準，其他醫師之判定，與被
    告特約醫師所為之判定不同時，因審查核定之法定權限在於
    被告，最終之認定權仍在於被告，除非被告審查認定程序有
    前述違誤，本院均應予以尊重，原告主張被告係違法壟斷解
    釋權云云，尚有誤會。
參、被告所聘審查醫師就原告症狀未達殘廢標準所為之判斷，並
    無違法情事，其判斷應予尊重：
    原告雖持台北市立萬芳醫院委託財團法人私立台北醫學大學
    辦理96年5 月25日所開具之勞工保險殘廢診斷書，主張其下
    肢已達縮短3 公分以上之殘廢程度云云，惟該勞工保險殘廢
    診斷書係屬原處分作成（95年11月9 日）以後所開具，依其
    所送三軍總醫院附設民眾診療服務處95年10月16日開具之殘
    廢診斷書及95年1O月11日開具之診斷證明書載，原告因該症
    致右側小腿短少2.0 公分，餘未載遺有其他機能障害，被告
    因認原告所患未達勞工保險殘廢程度，該專業判斷並非基於
    錯誤之資訊，亦未違反法定正當程序、一般公認之價值判斷
    、不當連結之禁止、平等原則、公益原則，難謂有何違法之
    處，經被告再檢送三軍總醫院附設民眾診療服務處95年10
    月16日出具之殘廢診斷書、95年1O月11日開具之診斷證明書
    及光碟片、台北市立聯合醫院忠孝院區95年11月13日開具之
    診斷證明書、X 光片，送請特約專科醫師審查，其審查意見
    為︰「依所附X 光片，原告右股骨位於81，右內踝位於8 ，
    左股骨位於79，左內踝位於4 ，左下肢73，右下肢75，兩側
    差2 公分，不符合殘廢給付標準。」，並再經送勞工保險監
    理委員會之特約專科醫師審查結果認為：「依三軍總醫院之
    殘廢診斷書載，原告右脛陳舊性骨折，短少2 公分，其長短
    差僅為2 公分，並未達『一下肢縮短3 公分以上者』之給付
    標準」，此有該醫師審查意見表附原審定卷可稽，亦認被告
    特約醫師之見解正確，前揭二專業判斷均有檢附理由，本院
    即應予以尊重。至其「妥當性」如何，並非本院審查之範圍
    ，原告僅憑96年5 月25日所開具之勞工保險殘廢診斷書，主
    張其殘廢診斷証明書主張下肢已達縮短3 公分以上之殘廢程
    度云云，尚不足採。
肆、從而，原處分否准所請殘廢給付，並無違誤，爭議審議、訴
    願決定予以維持，亦稱正確。原告徒執前詞，訴請撤銷，並
    請求核給殘廢給付，均為無理由，應予駁回。
伍、兩造其餘攻擊防禦方法均與本件判決結果不生影響，故不逐
    一論述，併此敘明。
據上論結，本件原告之訴為無理由，爰依行政訴訟法第98條第1
項前段，判決如主文。
中    華    民    國    97    年    1     月    9    日
                  第二庭審判長法  官  徐瑞晃
                              法  官  蕭惠芳
                              法  官  畢乃俊
上為正本係照原本作成。
如不服本判決，應於送達後20日內，向本院提出上訴狀並表明上
訴理由，如於本判決宣示後送達前提起上訴者，應於判決送達後
20日內補提上訴理由書（須按他造人數附繕本）。
中    華    民    國    97    年    1     月    9    日
                              書記官  簡信滇


司法院資訊處製作；財團法人民間司法改革基金會備份。
